【裁判字號】    88,易,5338
【裁判日期】    890718
【裁判案由】    竊盜
【裁判全文】
臺灣高雄地方法院刑事判決                        八十八年度易字第五三三八號
    公  訴  人  臺灣高雄地方法院檢察署檢察官
    被      告  丙○○
                乙○○
右列被告因竊盜案件，經檢察官提起公訴（八十八年度偵字第二六八六八號），本院
判決如左：
    主  文
丙○○結夥二人以上竊取森林副產物，為搬運贓物，使用車輛，累犯，處有期徒刑壹
年，併科罰金肆仟陸佰捌拾元，罰金如易服勞役，以參佰元折算壹日。
乙○○結夥二人以上竊取森林副產物，為搬運贓物，使用車輛，處有期徒刑壹年，併
科罰金肆仟陸佰捌拾元，罰金如易服勞役，以參佰元折算壹日。
    事  實
一、丙○○前曾於民國八十四年五月二十四日因違反麻醉藥品管理條例經臺灣高雄地
    方法院以八十四年易字第四二四三號判處有期徒刑六月，於八十五年十月十二日
    執行完畢。乙○○則於八十四年間，因竊盜案件經臺灣高等法高雄分院以八十五
    年上易字第五五二號判處有期徒刑四月確定，另於八十五年間分別因賭博、麻醉
    藥品管理條例及肅清煙毒條例等案件，先後經臺灣高雄地方法院以八十五年易字
    第七一四九號、八十六年訴字第二一號分別判處有期徒刑六月、四月及三年四月
    ，嗣經裁定執行刑為有期徒刑三年八月，二案合併執行刑共計四年，甫於八十八
    年五月間假釋出獄（不構成累犯），應於八十九年十月十五日假釋期滿。二人均
    不知悔改，竟意圖為自己不法之所有，於八十八年十月三十一日上午八時許，由
    甲○○（已由本院另案判決）及丙○○提議，計畫前往屏東林管區六龜工作站荖
    濃溪事業區一二三林班地（下稱一二三林班地），竊取森林副產物靈芝及愛玉子
    ，三人謀議既定，即由丙○○與乙○○共乘一部由乙○○駕駛之ＶＳ─七三Ｏ三
    號自用小客車，甲○○則獨自駕駛一部未懸掛車牌之廂型車，一同前往上開約定
    處所，將二部車停放於南橫公路一百二十三公里處後，於同日上午九時三十分許
    至十八時許，由丙○○及乙○○至該一二三林班地內竊取森林副產物，每公斤新
    臺幣（下同）六十元，共十二公斤，價值七百二十元之靈芝，及每公斤一百二十
    元，共二十公斤，價值二千四百元之愛玉子；而甲○○則竊取每公斤一百二十元
    ，共十三公斤，價值一千五百六十元之愛玉子，贓額價值共計四千六百八十元。
    三人均於得手後，便委由甲○○駕駛該廂型車搬運上開贓物下山，嗣甲○○於搬
    運途中，於同日十八時二十分許在南橫公路一百十二公里處，經警查獲，並扣得
    上開竊得之靈芝、愛玉子等物。
二、案經高雄縣警察局六龜分局報請臺灣高雄地方法院檢察署檢察官偵查起訴。
    理  由
一、訊據被告乙○○對於右揭事實均坦承不諱，而被告丙○○則直承伊有與被告乙○○共同前往一二三林班地之情非虛，惟矢口否認事前有謀議欲至該處竊取靈芝及
    愛玉子，並將上開竊得之森林副產物交由甲○○搬運下山之犯行，辯稱：伊當天
    是與被告乙○○約好要去察看是否有虎頭蜂窩可採取，並無約定竊取上開森林副
    產物，且伊並無竊取行為，根本無從將靈芝及愛玉子交由甲○○搬運云云。惟查
    ：
（一）被告乙○○所陳本件係由甲○○及丙○○提議，計畫前往屏東林管區六龜工作
      站荖濃溪事業區一二三林班地，竊取森林副產物靈芝及愛玉子，由丙○○與乙○○共乘一部由乙○○駕駛之ＶＳ─七三Ｏ三號自用小客車，甲○○則獨自駕
      駛一部未懸掛車牌之廂型車，一同前往約定處所，於同日上午九時三十分許至
      十八時許，由丙○○及乙○○至該一二三林班地內竊取森林副產物靈芝及愛玉
      子，而甲○○則竊取愛玉子。三人於得手後，便商請甲○○以其所駕駛之廂型
      車搬運上開贓物下山，嗣甲○○於搬運途中，經警查獲之事實，業據與被告二
      人共同前往一二三林班地之證人（即共同被告）甲○○於警訊中證述：伊係於
      八十八年十月三十一日九時三十分與同村的被告乙○○、丙○○一同前往一二
      三林班地採取靈芝及愛玉子。警方所查獲的愛玉子共有二袋，其中黑色袋子十
      三公斤是伊的，一袋靈芝十二公斤及另一白色大袋子愛玉子是被告丙○○的，
      採完後，因被告二人還有事，所以將採得之上開愛玉子、靈芝、繩子及安非他
      命吸食器等置放於伊車上等語（見八十八年十月三十一日警訊筆錄）。雖證人
      甲○○於本院審理中翻異前開證詞，改稱：當天並未與被告二人相約上山，係
      因當天伊要上山，被告二人正好要下山，碰巧遇到云云，惟對照被告乙○○於
      警訊中所陳：至一二三林班地採取靈芝及愛玉子是甲○○及丙○○所提議的，
      早上自荖濃伊二人係與甲○○一同出發等語（見同日警訊筆錄），顯見證人於
      本院審理時所述，係迴護被告之詞，不足採信。故被告乙○○上開所承之詞，
      與事實相符，應堪採信。
（二）證人甲○○於警訊及本院審理中均證陳：除上開採得之靈芝、愛玉子外，繩索
      也是被告二人的等詞，佐以被告丙○○於警訊中自承：警方在甲○○車上查獲
      之物品中，只有繩索是伊的等語，二相比對，足證被告丙○○確實有寄放物品
      於甲○○車上之事實，堪可認定。被告丙○○既有寄放繩索，則若有寄放其他
      物品則非不可想像，再衡以被告二人亦另駕一部自用小客車，且係停放在相同
      地點，何以未將體積非巨之繩索置放於自備之車上即可，反將之交由甲○○，
      則莫不啟人疑竇。再參之證人一再於警訊及本院審理中證及：另一白色大袋子
      裝的愛玉子是被告丙○○的，伊與被告二人是在國家公園南橫公路一二三公里
      處之林區搖愛玉子和靈芝，二部車則停放在南橫公路旁一二三公里處等語，及
前開共同被告乙○○於警訊時所陳：至一二三林班地採取靈芝及愛玉子是甲○○及被告丙○○所提議的，為警查獲之愛玉子二袋係甲○○及被告丙○○倆人
      採的，靈芝係伊採的等語，經核與證人甲○○上開證詞相符，且證人及被告乙○○與被告丙○○間彼此熟識，並無仇怨，實無設詞攀誣之理，故二人之上開
      證詞，與事實相符，應足憑為對被告丙○○不利事實之認定。此外，並有扣案
      之繩索一捆、鐮刀、番刀及鐵槌各一支、鋸子及彎刀各二支，扣案可資佐憑，
      故被告上開辯詞，與事證不符，未足信採。
（三）次查，被告丙○○雖另以：伊有與被告乙○○去山上，但因警方要伊指認繩子
      係伊所有，故於警訊時始承認繩索係伊所有云云，惟由警訊筆錄全文以觀，被
      告乙○○自始至終均否認有任何竊取上開森林副產物之語，並由警方憑其所陳
      記載綦詳，甚至警方扣得安非他命吸食器，欲採集其尿液送驗時，復為其所拒
      絕，此觀乎警訊筆錄自明，故而值此情形下，警方實難勉強被告丙○○為任何
      不利於己之陳述，且其所欲陳述之內容，亦不易因外力之影響而動搖，可見其
      前揭所陳，應係基於任意性陳述無訛，故其上開辯詞，應係臨訟卸責之語，委
      無足採。其次被告乙○○亦於本院審理時改稱：當天是與被告丙○○去採虎頭
      蜂云云，然經本院隔離訊問被告丙○○稱：去山上是被告乙○○邀伊去的，早
      上去晚上回來，中午吃途中買的麵包，去山上是要找虎頭蜂窩云云，被告乙○○則答稱：當天是被告丙○○約伊的，在山上約二、三個小時，早上去下午回
      來，中途並未吃東西云云，相互對照之結果，二人竟對當天對時間，邀約對象
      及有無進食等行蹤之交待有如此大之歧異，再佐以被告為警查獲之時間為同日
      十八時三十分，此觀諸警訊筆錄之記載自明，而被告乙○○對二人在山上停留
      的時間，與被告丙○○及為警查獲時間相差甚遠，益足證被告乙○○於本院審
      理中所述，應係迎合被告丙○○之說詞，未足憑為有利於被告丙○○事實之認
      定，併此敘明。
（四）按被告所竊得之靈芝與愛玉子，係屬森林副產物，而靈芝每公斤價值六十元，
      愛玉子每公斤價值一百二十元之事實，業據證人丁○○於警訊及本院審理中結
      證甚明，並有農業委員會林務局屏東林區管理處六龜工作站八十九年五月十七
      日以（八九）六業字第一七三八號函一紙在卷可稽。此外，復有贓物認領保管
      收據在卷可憑，故本案事證明確，被告犯行堪予認定，應依法論科。
二、核被告丙○○、乙○○所為，係犯森林法第五十二條第一項第四款、第六款之結
    夥二人以上竊取森林副產物，為搬運贓物使用車輛罪。公訴意旨雖認被告上開所
    為係犯刑法第三百二十一條第三款及第四款之攜帶凶器、結夥三人以上之加重竊
    盜罪，惟查：被告與甲○○並未使用前開扣得之繩索、鐮刀等物，且被告堅詞表
    示未攜帶該凶器上山竊取右揭森林副產物，且據證人甲○○及丁○○證稱上揭查
    扣刀具並非供被告作為竊取靈芝及愛玉子之工具，並無攜帶該物竊取，而竊取靈
    芝等物並不需要工具之情甚詳，此外復查無其他積極證據足認上揭扣案物與被告
    犯行相關，故尚難以扣案物係自證人甲○○車上查獲之情，遽以推論被告有攜帶
    該物竊盜，故公訴意旨認被告涉犯刑法第三百二十一條第三款攜帶凶器部分之罪
    嫌，尚有未合。被告前開犯行雖構成刑法第三百二十一條第一項第四款之結夥三
    人以上之加重竊盜罪，惟該罪與森林法第五十二條第一項第四款、第六款之結夥
    二人以上，竊取森林主副產物罪間，有同一犯罪行為之法條競合關係，且森林法
    係屬刑法之特別法關係，及二者比較輕重之結果，自應適用森林法第五十二條第
    一項第四款、第六款之結夥二人以上竊取森林主副產物、為搬運贓物使用車輛罪
    。再公訴意旨漏未斟酌被告係結夥二人以上，且為搬運竊得之靈芝及愛玉子等贓
    物，而使用車輛之行為，而認為被告係犯森林法第五十條之規定，而應依刑法第
    三百二十一條第一項第三款、第四款之攜帶凶器、結夥三人以上之加重竊盜罪論
    處，容有誤會，惟其竊盜之基本事實同一，本院自應予以審理，並變更起訴法條
    。被告二人及甲○○間就上揭犯行有犯意之聯絡及行為之分擔，皆為共同正犯。
    被告丙○○前曾於民國八十四年五月二十四日因違反麻醉藥品管理條例為臺灣高
    雄地方法院以八十四年易字第四二四三號判處有期徒刑六月，於八十五年十月十
    二日執行完畢，此有臺灣高雄地方法院檢察署刑案資料查註紀錄表在卷可按，其
    於五年內再犯本件有期徒刑以上之罪，為累犯，應依法加重其刑。乙○○則於八
    十四年間，因竊盜案件經臺灣高等法高雄分院以八十五年上易字第五五二號判處
    有期徒刑四月確定，另於八十五年間分別因賭博、麻醉藥品管理條例及肅清煙毒
    條例等案件，先後經臺灣高雄地方法院以八十五年易字第七一四九號、八十六年
    訴字第二一號分別判處有期徒刑六月、四月及三年四月，嗣經裁定執行刑為有期
    徒刑三年八月，二案合併執行刑共計四年，甫於八十八年五月間假釋出獄，應於
    八十九年十月十五日假釋期滿，此觀之上開該署刑案資料查註紀錄表及被告乙○○上開罪刑之執行卷宗至明。爰審酌被告二人品行不端，竟為竊取森林產物，不
    惜以破壞自然生態保育之方法，滿足私慾，且於犯罪後飾詞否認及迴護犯行，顯
    見二人犯罪後之態度非佳等一切情狀，分別量處如主文所示之刑，並就被告等共
    同竊取森林副產物贓額共計四千六百八十元，併諭知三倍（即新台幣一萬四千零
    四十元）之罰金，及易服勞役之折算標準。至於扣案之鐮刀、番刀和鐵槌各一支
    、鋸子和彎刀各二支等物，並非供被告犯罪所用之物，已如前述，爰未為沒收之
    諭知，併此敘明。
據上論斷，應依刑事訴訟法第二百九十九條第一項前段、第三百條、森林法第五十二
條第一項第四款、第六款，刑法第十一條前段、第二十八條、第四十二條第二項、第
四十七條，，罰金罰鍰提高標準條例第二條，判決如主文。
中      華      民      國      八十九      年    七    月    十八      日
                                臺灣高雄地方法院刑事第二庭
                                    審判長  法  官  黃三友
                                            法  官  施柏宏
                                            法  官  李代昌
右正本證明與原本無異。
如不服本判決，應於判決送達後十日內，向本院提出上訴狀。
                                            書記官  吳韻芳
中      華      民      國      八十九      年    七    月    十八      日
附錄本判決論罪之法條：
森林法第五十二條第一項
竊取森林主、副產物而有左列情形之一者，處六月以上五年以下有期徒刑，併科贓額
二倍以上五倍以下罰金：
  一  於保安林犯之者。
  二  依機關之委託或其他契約，有保護森林義務之人犯之者。
  三  於行使林產採取權時犯之者。
  四  結夥二人以上或僱使他人犯之者。
  五  以贓物為原料，製造木炭、松節油、其他物品或培植菇類者。
  六  為搬運贓物，使用牲口、船舶、車輛，或有搬運造材之設備者。
  七  掘採、毀壞、燒燬或隱蔽根株，以圖罪跡之湮滅者。
  八  以贓物燃料，使用於礦物之採取，精製石灰、磚瓦或其他物品之製造者。


司法院資訊處製作；財團法人民間司法改革基金會備份。
